【裁判字號】    96,上更(二),387
【裁判日期】    980805
【裁判案由】    偽造有價證券等
【裁判全文】
臺灣高等法院刑事判決             96年度上更(二)字第387號
上  訴  人  臺灣基隆地方法院檢察署檢察官
上  訴  人
即  被  告  己○○
選任辯護人  李淵聯  律師
            謝曜焜  律師
上  訴  人
即  被  告  戊○○
選任辯護人  王啟安  律師
上列上訴人因偽造有價證券等案件，不服臺灣基隆地方法院89年
度訴字第394號，中華民國89年8月30日第一審判決（起訴案號：
臺灣基隆地方法院檢察署89年度偵字第1693號），提起上訴，本
院判決如下：
    主  文
原判決撤銷。
戊○○共同連續意圖供行使之用，而偽造有價證券，處有期徒刑
年陸月，如附表一所示之偽造「林家福」簽名署押及印文、如
附表二所示之偽造支票參張、偽造之「林家福」國民身分證壹枚
、偽造之「林家福」印章壹顆、台灣銀行松江分行「林家福」第
000000000000號存款簿壹本、第一商業銀行南京東路分行「林家
福」存摺壹本、華南商業銀行儲蓄部「林家福」第000000000000
號存款簿壹本、台灣銀行松江分行「林家福」帳戶內存款新台幣
壹仟貳佰萬壹仟元、第一商業銀行南京東路分行「林家福」第
00000000000號帳戶內存款新台幣壹仟元、華南商業銀行儲蓄部
「林家福」帳戶內存款新台幣壹仟元，均沒收。
己○○無罪。
    事  實
一、戊○○與甲○○（業經原審以89年度訴字第688號以偽造有
    價證券罪判處有期徒刑7年確定）、丙○○（因本案由台灣
    基隆地方法院通緝中）、綽號「宗朝」之成年男子（真實姓
    名住址不詳）及另一姓名不詳之成年男子等人，共同基於意
    圖供行使之用而偽造有價證券之概括犯意聯絡。先於民國89
    年4月初，先由甲○○自不詳姓名人處購得「林家福」之偽
    造國民身分證（國民身分證上已將林家福之姓名，Ｚ0000000
    00號，39年3月20日生，父林進財、母林彭九妹，配偶徐明
    珠，住台北市○○區○○路8號12樓之7等，應記載之資料登
    載完成），再將戊○○所提供之「戊○○相片」，黏貼於該
    偽造之「林家福」國民身分證上，將偽造完成之「林家福」
    國民身份證，交付戊○○，足以生損害於戶政機關戶政管理
    之正確性和林家福者本人。戊○○則於台北市委請某不知情
    刻印店之成年老闆，偽刻「林家福」之印章一顆，足以生損
    害於林家福本人。戊○○與甲○○、丙○○、「宗朝」及該
    姓名不詳之成年男子等人再以下列方式行使偽造特種文書、
    偽造並行使偽造之私文書、偽造並行使偽造之有價證券：
  (一)、甲○○交付戊○○新台幣（下同）3千元，要戊○○先行
      到銀行以「林家福」名義設立3個活期儲蓄存款戶，戊○○乃於：89年4月7日，假冒「林家福」，至台北市第一
      商業銀行南京東路分行（下稱一銀南京東路分行），偽簽
      「林家福」姓名開戶，並於存戶印鑑卡上偽造「林家福」
      簽名署押，並蓋用上揭偽造之「林家福」印章（如附表一
      編號1），及填載「林家福」名義之1千元存款憑條（此部
      分簽名僅識別作用），併同上揭偽造完成之「林家福」國
      民身份證，一同行使，由行員影印偽造國民身分證留存，
      在該分行開戶，設立第00000000000號活期儲蓄存款帳戶
      ，取得存摺1本。同年月10日，再假冒「林家福」，至
      台灣銀行松江分行（下稱台銀松江分行），偽簽「林家福
      」姓名開戶，並於存戶印鑑卡上偽造「林家福」簽名署押
      ，並蓋用上揭偽造之「林家福」印章（如附表一編號2）
      ，又填載「林家福」名義之1千元存款憑條（此部分簽名
      僅識別作用），併同上揭偽造完成之「林家福」國民身份
      證，一同行使，由行員影印國民身分證留存，在該分行開
      戶，設立第000000000000號活期儲蓄存款帳戶，取得存摺
      1 本。同年月10日，再假冒「林家福」，至華南商業銀
      行儲蓄部（下稱華銀儲蓄部），偽簽「林家福」姓名開戶
      ，並於存戶印鑑卡上偽造「林家福」簽名署押，並蓋用上
      揭偽造之「林家福」印章（如附表一編號3），又填載識
      別作用「林家福」名義之1千元存款憑條（此部分簽名僅
      識別作用），併同上揭偽造完成之「林家福」國民身份證
      ，一同行使，由行員影印國民身分證留存，在該分行開戶
      ，設立第0000000000 00號活期儲蓄存款帳戶，取得存摺1
      本。以上均足生損害於各該銀行對於金融管理之正確性，
      及林家福本人。
  (二)、甲○○、丙○○及另一不詳姓名之成年男子即交付戊○○
      1千3百萬元現金，戊○○乃於89年4月11日，在丙○○、
      「宗朝」及該不詳姓名之男子陪同下，至一銀南京東路分
      行，並填載「林家福」名義之存款憑條（此部分簽名僅識
      別作用），併同該姓名不詳之成年男子所交付之該筆1千3
      百萬元現金，存入該一銀南京東路分行「林家福」第0000
      0000000號帳戶帳戶內，隨即在存戶簽章欄以偽造「林家
      福」簽名署押，及蓋用偽造之「林家福」印章之方式，偽
      造「林家福」名義之取款憑條（如附表一編號4），再偽
      造「林家福」簽名署押填寫簽發台支申請書（如附表一編
      號5），均持以行使，向該行行員表示提款及領取如附表
      二編號1所示1千3百萬元之台支同業支票一張，均足生損
      害於一銀南京東路分行及林家福本人。戊○○再將該取得
      之附表二編號1所示之台支同業支票交給甲○○、丙○○
      、「宗朝」等人複製偽造支票一張（偽造部分付款人為臺
      灣銀行營業部）後取回真正支票。戊○○旋於同日再將該
      附表二編號1所示之台支同業支票，攜帶至台北市○○○
      路台灣銀行總行營業部，填載「林家福」名義之存款憑條
      （此部分簽名僅識別作用），將該真正之1千3百萬元支票
      提示存入「林家福」第000000000000號活期儲蓄存款帳戶
      內（按可免票據交換）。隨即轉往台灣銀行松江分行，以
      在原留印鑑欄蓋用偽造之「林家福」印章之方式，偽造「
      林家福」名義之取款憑條（如附表一編號6），再偽造「
      林家福」之簽名署押填寫匯款單（如附表一編號7），並
      持以行使，將該帳戶內之1千3百萬元，委託松江分行電匯
      至華南銀行儲蓄部「林家福」第00000000 0000號活期儲
      蓄存款帳戶內，均足生損害於台灣銀行，及林家福者本人
      。
  (三)、戊○○繼於89年4月12日，至華南銀行儲蓄部以偽造「林
      家福」簽名署押，及蓋用偽造之「林家福」印章於存戶簽
      章欄及更正日期之方式，偽造「林家福」名義之00000000
      0000號帳戶取款憑條2紙（如附表一編號8、9）並持以行
      使，表示各提款1百萬元，及1千2百萬元，又以偽造之「
      林家福」簽名署押於申請書向該行申請（如附表一編號10
      ）取得如附表二編號2所示之1千2百萬元台支同業支票1張
      ，並將該支票原本交給甲○○、丙○○、「宗朝」及該不
      詳姓名之成年男子等人複製偽造支票1張（偽造部分付款
      人為臺灣銀行營業部）後，取回真正支票。戊○○於同日
      又至台灣銀行總行營業部，填載「林家福」名義之存款憑
      條（此部分簽名僅識別作用），將該真正1千2百萬元支票
      提示並寫存款單（僅識別作用）存入「林家福」第000000
      000000號帳戶（可免票據交換），隨即前往松江分行，於
      付訖戳記及原留印鑑欄，以蓋用偽造之「林家福」印章3
      枚之方式，偽造「林家福」名義1千2百萬元之取款憑條（
      如附表一編號11），再偽造「林家福」之簽名署押填寫1
      千2百萬元匯款單（如附表一編號12），並持以行使，將
      該帳戶內提領之1千2百萬元，從台銀松江分行電匯至一銀
      南京東路分行「林家福」第00000000000號帳戶；又趕往
      一銀南京東路分行以偽造「林家福」簽名署押及蓋用偽造
      之「林家福」印章之方式，偽造「林家福」名義之1千2百
      萬元取款憑條（如附表一編號13），及申請人欄偽造「林
      家福」之簽名署押各1枚填寫申請簽發台支同金額申請書
      （如附表一編號14），並持以向一銀南京東路分行行使，
      向該行領取如附表二編號3所示之台支同業1千2 百萬元支
      票1張，均足以生損害於該銀行及林家福本人；亦交給該
      不詳姓名之成年男子、甲○○、丙○○、「宗朝」等人複
      製偽造支票1張（偽造部分付款人為臺灣銀行營業部），
      後取回真正支票。
  (四)、戊○○於89年4月13日，又至台北市○○○路台灣銀行總
      行營業部，填載「林家福」名義之存款憑條（此部分簽名
      僅識別作用），將該真正1千2百萬元支票提示並寫存款單
      （僅識別作用）存入「林家福」第000000000000號帳戶（
      可免票據交換）。並再趕至台銀松江分行行使上揭偽造之
      「林家福」國民身分證，在原留印鑑欄，偽造「林家福」
      簽名署押及蓋用偽造之「林家福」印章各1之方式，偽造
      「林家福」名義之1千2百萬元取款憑條（如附表一編號15
      ），擬提領「林家福」第000000000000號帳戶內之1千2百
      萬元之「現金」時，經銀行職員黃世達發現「林家福」之
      國民身分證係偽造而報警查獲，並扣得偽造之「林家福」
      國民身分證及印章各1枚、台灣銀行松江分行存款簿1本。
二、戊○○、甲○○、丙○○、「宗朝」等人，先在美國、法國
    2地，透過他人介紹，邀請美國籍之MICHAEL TIEN BUI及法
    國籍之TRAN THERESE、TANGAVELOU JEAN-PAUL(以上3人業經
    本院更(一)審判決有罪確定)等3人來台，允予在台觀光所需費
    用，或赴中國大陸地區觀光費用作為報酬，準備以該3名外
    國人及丙○○之父乙○○行使上開偽造完成之3張支票。MIC
    HAEL TIEN BUI、TRAN THERES E、TANGAVELOU JEAN-PAUL
    等3人，乃於89年4月13日分別搭機來我國台灣，由甲○○指
    派庚○○（另由台灣基隆地方法院審理中）至桃園中正機場
    為MICHAEL TIEN BUI、TRAN THERESE接機後，送至台北市「
    豪悅賓館」投宿，TANGAVELOU JEAN-PAUL則於下機後，自行
    前往該飯店投宿。戊○○、甲○○、丙○○、「宗朝」與乙○○、MICHAEL TIEN BUI、TRAN THERESE、TANGAVELOU
    JEAN-PAUL等人，基於共同以在公海上賭博方式以行使偽造
    有價證券之概括犯意聯絡，推由乙○○及MICHAEL TIEN BUI
    、TRAN THERESE、TANGAVELOU JEAN- PAUL等人報名參加89
    年4月14日晚間自我國台灣基隆港出海之新加坡籍麗星郵輪
    公司寶瓶星號郵輪旅遊行程。再推由丙○○將上開3張偽造
    之支票，分別傳真給「麗欣公司」、「好美旅遊資訊社」二
    家旅行社，轉傳給「麗星郵輪公司」核對無誤後，完成旅遊
    報名手續。丙○○於89年4月14日將附表二編號1、2之兩張
    偽造支票，分別交給TRAN THERESE、TANGAVELOU JEAN-PAUL
    2人攜帶，及將附表二編號3之偽造支票交給MICHAEL TIE N
    BUI攜帶，由乙○○與MICHAEL TIEN BUI2人為1組，TRAN
    THERESE、TANGAVELOU JEAN-PAUL 2人為1組，準備上船行使
    上開偽造之3張支票。4人於89年4月14日晚間18時許登船，
    於上船後，明知上開3紙支票均係偽造，竟基於共同之犯意
    聯絡，透過不知情之旅行社導遊蔡孟傑，轉交壬○○再轉交
    「麗星郵輪公司」職員，並取得同面額之領款憑證。乙○○
    等即以領款憑證向「寶瓶星號」郵輪7樓賭場櫃檯兌換籌碼
    ；於當天晚間10時左右，「寶瓶星號」郵輪航行已進入公海
    地區海域，賭場開始營業後，乙○○等4人即下場在百家樂
    賭檯賭博，丙○○亦登船接應，以期開始賭博後，無論輸贏
    ，將所持有籌碼兌換成支票攜帶下船朋分。嗣因該3張偽造
    支票之金額過於龐大，經「寶瓶星號」郵輪賭場櫃台人員仔
    細檢查，發覺為偽造支票，乃將乙○○等4人留置，所兌換
    之籌碼收回。迨翌（15）日下午2時許，「寶瓶星號」郵輪
    返抵基隆港停泊時，報警上船查獲乙○○、MICHAEL TIEN
    BUI、TRAN THERESE、TANGAVELOU JEAN-PAUL等4人，並扣得
    上揭偽造之3張支票，丙○○則乘隙脫逃。警方並依乙○○
    、MICHAEL TIEN BUI、TRAN THE RESE、TANGAVELOU JEAN-
    PAUL等4人之供述，及台灣銀行該3張號碼支票之流程而查獲
    全案。
三、案經內政部警政署基隆港警所移送及台北市政府警察局中山
    分局報由台灣台北地方法院檢察署檢察官呈請台灣高等法院
    檢察署檢察長令轉台灣基隆地方法院檢察署檢察官偵查起訴
    。
    理  由
壹、程序部分：
  一、按被告以外之人於審判外之陳述，雖不符前四條之規定，
      而經當事人於審判程式同意作為證據，法院審酌該言詞陳
      述或書面陳述作成時之情況，認為適當者，亦得為證據；
      當事人、代理人或辯護人於法院調查證據時，知有第15 9
      條第1項不得為證據之情形，而未於言詞辯論終結前聲明
      異議者，視為有前項之同意；刑事訴訟法第159條之5規定
      甚明。查判決下引相關證人即同案被告戊○○、乙○○、
      甲○○、庚○○、MICHAEL TIEN BUI、TRAN THERESE、
      TANGAVELOU JEAN-PAUL、證人黃世達於警訊或偵查中之證
      述，檢察官、被告及其選任辯護人未於言詞辯論終結前對
      其證據能力聲明異議，本院認該等傳聞證據作成之情況亦
      無不當之情形，依刑事訴訟法第159條之5規定，該等傳聞
      證據均具備證據能力。
  二、被告戊○○之辯護人爭執00-00000000號電話監聽譯文不
      具證據能力等語。經本院調查，前開電話之監聽譯文 (見
      苖栗地檢1726號卷第13頁至第16頁、第62、71、123、124
      頁)內容，係同案被告甲○○與丁○○之對話，此業經同
      案被告甲○○證述在卷 (見本院更(二)卷第94頁)，是該監
      聽譯文與本件被告戊○○、己○○之犯罪事實無涉，本判
      決未引該監聽譯文為判斷之證據，合先敘明。
貳、實體部分：
  一、訊據上訴人即被告戊○○固承認有提供相片給甲○○偽造
      「林家福」國民身分證，自己委託不知情刻印行偽刻「林
      家福」印章，並持偽造之「林家福」國民身分證及印章至
      一銀南京東路分行、台銀松江分行、華銀儲蓄部等三家銀
      行，以偽造「林家福」簽名、署押，及蓋用偽造之「林家
      福」印章之方式，假冒「林家福」名義完成開戶資料存款
      憑條、存戶印鑑卡、開戶資料登錄單，及往後書寫存款憑
      條、取款憑條、簽發台支申請書、匯款單，持以行使，而
      開戶、存款、提款、匯款、領取支票等情，惟否認有偽造
      有價證券犯行；並辯稱：甲○○要伊交付一張相片，用以
      偽造「林家福」之身分證，甲○○同意給20萬元至30萬元
      作為代價，指示與丙○○、己○○ (此指認部分與事實不
      符，詳後述)共同至一銀南京東路分行、台銀松江分行、
      華銀儲蓄部，由其辦理開戶、存款、提款、匯款及領取台
      支支票等手續後，將現金及支票己○○等人，伊不知有偽
      造支票情事，僅係被利用之人頭云云。查：
    (一)、被告戊○○就事實欄所載行使偽造特種文書、行使偽造
        私文書之犯行，坦承：89年4月初拿1張2吋照片給甲○○，偽造『林家福』之身分證，再受甲○○所託到銀行
        開戶，分別在89年4月9、10日2天，以偽造之林家福身
        分證分別以新台幣1千元向第一商業銀行南京東路分行
        ，華南商業銀行儲蓄部、台灣銀行松江分行開戶... 將
        現金1千3百萬元存入第一商業銀行『林家福』帳號內，
        隨即領取面額1千3百萬元台支同業支票一張... 4月13
        日前往台灣銀行總行，持BB0000000號第一商業銀行開
        立之台支同業支票，存進台灣銀行存摺帳戶內，並領取
        1百萬元現金... 再趕往台灣銀行松江分行，要求電匯1
        千2百萬元至華南商業銀行儲蓄部『林家福』帳戶內，
        隨即又共同趕往華南銀行儲蓄部要求開立取得第二張BB
        0000000號台支同業支票... 第3張BB0000000號台支同
        業支票也是以前述方法取得。2張同業支票背面偽填『
        林家福』姓名是伊填的（見基隆地檢偵1757號卷第3頁
        至6頁、苗栗地檢偵1726號卷第133頁至第135頁、原審
        卷(一)第13頁至第14頁）；「林家福」的印章是伊於開戶
        前一天委託刻印行偽刻等語（見基隆地檢偵1757號卷第
        19頁至第20頁），核與共同被告甲○○所證：「林家福
        」身分證係於89年3、4月間買來的...，伊在越明公司
        貼上戊○○交付之的照片... 戊○○拿身分證去第一商
        銀南京東路分行開戶完成，就直接用這個戶口去申請支
        票，後來再去台灣銀行、及華南銀行開戶，是為了申請
        台支用的，印章是戊○○去刻的，存的錢是戊○○去存
        的等語 (見訴688號卷第54頁），是被告戊○○坦承偽
        造文書部分，與共同被告王知敏所證偽造並行使林家福
        名義身分證，再由被告戊○○偽刻印章後，冒名至三家
        銀行開戶並領用支票之情節，互核相符，被告戊○○所
        坦承部分當非子虛。又關被告戊○○於89年4月13日下
        午3時許，至台銀松江分行行使偽造之「林家福」國民
        身分證，提領「林家福」帳戶內之1千2百萬元，經該銀
        行職員黃世達發現「林家福」之國民身分證係偽造，而
        報警查獲等情，迭經證人黃世達於警詢時之證詞屬實（
        見偵7846號卷第7頁），復有偽造之「林家福」國民身
        分證及印章各1枚、台灣銀行存款簿（帳號000000000
        000號）1本、如附表一所記載之「林家福」之開戶資料
        存款憑條、存戶印鑑卡、開戶資料登錄單、存款憑條、
        取款憑條、簽發台支申請書、匯款單等扣案足憑（見內
        政部警政署基隆港務警察所刑案偵查卷宗(二)第1頁至第
        12頁、外放證物袋）。而被告戊○○確曾於87年4月10
        日至華銀儲蓄部辦理第000000000000號活期儲蓄存款開
        戶之事宜，亦有各該文件足憑（見內政部警政署基隆港
        務警察所刑案偵查卷宗(二)第13頁至17頁、外放證物袋）
        ，另戊○○進入銀行之情形，有華銀儲蓄部89年4月27
        日89華儲字第59號函（見基隆地檢偵1757號卷第39頁）
        所述華銀儲蓄部89年4月10日客戶往來錄影帶經翻拍之
        照片5張附卷可稽（見基隆地檢偵1757號卷第56頁至58
        頁，另有一張照片係華銀儲蓄部89年4月7日之錄影帶所
        翻拍，被告戊○○並未出現在該鏡頭內）。被告戊○○
        於89年4月7日，至一銀南京東路分行，偽簽「林家福」
        姓名、於開戶資料存款憑條上而偽造其簽名署押，並蓋
        用上揭偽造之「林家福」印章，偽造「林家福」名義之
        開戶資料存款憑條（如附表一編號1），併同上揭偽造
        之「林家福」國民身份證，一同行使，以1千元在該分
        行開戶，並於存戶印鑑卡上偽造「林家福」簽名署押，
        並蓋用上揭偽造之「林家福」印章，設立第0000000000
        0號活期儲蓄存款帳戶，亦有各該文件足憑（見內政部
        警政署基隆港務警察所刑案偵查卷宗(二)第18頁至24頁、
        外放證物袋），足認被告戊○○此部分自白與事實相符
        ，堪信為真。
    (二)、被告戊○○否認有事實欄所載偽造有價證券之犯行，係
        以前詞置辯。惟查，被告戊○○於警詢時坦承：申請存
        款簿係作為賭博匯款之用（北市警察局中山分局長安派
        出所89年4月13日警詢筆錄，見台北地檢偵7846號卷第5
        頁背面)；甲○○要伊交大頭照偽造林家福身分證，要
        伊配合金主開戶存錢... 開臺灣銀行支付的本票，交給
        甲○○影印再偽造支票... 甲○○配合金主找人到船上
        賭博騙錢，伊只是負責當人頭開戶... 屆時有騙到錢時
        多少分給付等語 (航警局刑警隊89年4月19日警詢筆錄
        ，見基隆地檢偵1757號卷第9頁背面)，又共同被告甲○○於原審亦證述：辛○○告知伊介紹三位外國人去麗星
        郵輸，即可抽成百分之50，因為麗星郵輪有規定，上船
        賭博要先傳真台支支票... 前後領3次台支支票伊均知
        情等語 (見原審卷第54頁)，由上供詞可知，被告戊○○與共同被告甲○○均知取得台支票係為在麗星郵輪上
        賭博之用，而本件賭博資金僅有1千3百萬元，卻連續在
        上述3家銀行開戶、存款、提款、匯款，並連續申請鉅
        額台支票據，其目的無非係以1千3萬元之本金，分別存
        入銀行再據以領出不同付款銀行及票號之倍數金額以供
        傳真至麗真郵輪使用，否則何須大費周章為前開存、提
        、匯款？雖共同被告甲○○另陳稱：整件事只有伊與辛○○知情云云，惟被告戊○○既已明知上麗星郵輪賭博
        要先傳真支票，復為賭博而以同筆資金分別存提領如附
        表二所示之三紙不同銀行之票據，衡情被告戊○○對於
        三紙票據會傳真至麗星郵輪供做賭資，當知之甚明，則
        其所辯不知有偽造有價證券之情，顯與常情不符。又其
        辯稱僅獲5千元報酬，並不知提領支票之目的云云，然
        被告戊○○為甲○○等人提領三紙票據，即可獲得不相
        當之報酬，為其自承：有20萬元至30萬元之酬勞等語不
        諱 (見偵1757號卷第6頁)，對此不相當之報酬，被告戊○○豈能無疑？縱其事後未獲原約定之利益，亦無礙其
        犯行之認定。又本件共同被告被告MICHAEL TIEN BUI、
        TRAN THERESE、TANGAVELOU JEAN-PAUL等3人，於89年4
        月13日先後抵我國台灣後，即由甲○○指示庚○○前往
        中正機場接機，並將前2人送至台北市「豪悅賓館」住
        宿，另一名隨後自行前往同宿會合，開二房間為503 室
        及505室等情，業據庚○○於警詢時供述明確（見偵175
        7號卷第40、41頁），並有「豪悅賓館」住宿旅客登記
        表在卷可證（見內政部警政署基隆港務警察所刑案偵查
        卷宗(一)第26頁）。而如附表二所示之三紙支票，嗣經共
        同被告丙○○（即乙○○之子），交予同案被告MICHAE
        L TIEN BUI、TRAN THERESE及TANGAVELOU JEAN-PAUL等
        人，並由乙○○帶MICHAEL TIEN BUI、TRAN THERESE及
        TANGAVELOU JEAN-PAUL3人，分成2批上船賭博，再依洗
        碼結果給付乙○○佣金等情，亦據被告MICHAEL TIEN
        BUI、TRAN THERESE及TANGAVELOU JEAN-PAUL等人於警
        詢、原審、本院前審訊問時供承在卷。而被告乙○○、
        MICHAEL TIEN BUI、TRANTHE RESE及TANGAVELOU JEAN-
        PAUL等4人攜往寶瓶星號船上賭博之上揭3張支票（偽造
        之原本附於內政部警政署基隆港務警察所刑案偵查卷宗
        (一)第64頁），經送請臺灣銀行營業部鑑定結果確係偽造
        ，真正之台灣銀行同業支票，其付款人係「臺灣銀行總
        行營業部」，而偽造者為「臺灣銀行營業部」，偽造者
        缺少『總行』二字，亦有樣張可資比對，並有該偽造之
        支票3紙扣案及臺灣銀行營業部89年4月15日營存字第
        3822號函附卷可證（見基隆地檢偵1757號卷第29頁）。
        是被告戊○○知悉就同一資金重覆存提領用如附表二所
        示之支票，既係供他人至麗星郵輪上賭博用，則其有偽
        造有價證卷之犯意聯絡即可憑認。雖被告戊○○於審判
        時辯稱：89年4月19日航警局筆錄內容非伊所述，伊未
        仔細看即簽名云云 (見基隆地院訴688號卷(一)第123頁)
        ，然本件並無事證可資認定被告於89年4月19日警詢所
        述有非法取供之證據，甚且，被告於航警局筆錄製作前
        之89年4月13日於台北市政府警察局中山分局長安派出
        製作筆錄時，亦已供稱偽造帳戶之目的即係供賭博之用
        ，是被告戊○○對於偽造帳戶後，取得領取如附表二所
        示之支票係供騙取賭金，應係被告戊○○依其經歷所為
        陳述，否則當無在不同偵查機關為相同之陳述。參諸附
        表二所示之支票復由同筆資金經由不同帳戶存、提所開
        立，果未以影本取信不知情第三者，即須行使偽造之手
        段，是被告於警詢所供自係屬實，所辯不知領用附表二
        所示3紙支票目的云云無非係事後卸責之詞，無足可採
        。至於被告戊○○聲請調查0000000000號行動電話之使
        用者，已不影響本院前述之認定，自無庸予以調查，附
        此說明。
  二、綜上所述，被告戊○○辯稱未參與偽造並行使支票之犯行
      ，顯係卸飾之詞，不足採信。其行使偽造文書及有價證券
      犯行罪證明確，洵堪認定，應依法論科。
  三、法律之比較與適用：
    (一)、按行為後法律有變更者，適用行為時之法律，但行為後
        之法律有利於行為人者，適用最有利於行為人之法律，
        刑法第2條第1項定有明文，被告行為後，下列關於本件
        被告論罪科刑所應適用之刑法條文，業於94年2月2日修
        正公布，且依刑法施行法第10條之1規定，於95年7月1
        日生效施行。茲分述如下：
      1、刑法第201條第1項、第2項之法定刑中罰金數額，均以
         銀元計算，並依罰金罰鍰提高標準條例第1條前段規定
         ，提高法定刑中罰金數額2倍至10倍。被告行為後，依
         刑法施行法第1之1條規定，法定刑中罰金數額改以新
         臺幣計算。提高法定刑中罰金數額至30倍。經比較結
         果，新法並未較有利於被告。
      2、被告行為後，刑法第55條關於想像競合犯之規定業經
         修正為：「一行為而觸犯數罪名者，從一重處斷。但
         不得科以較輕罪名所定最輕本刑以下之刑」，經比較
         結果，修正後之規定並未較有利於被告。
      3、修正前刑法第55條規定「犯一罪而其方法或結果行為
         犯他罪名者，從一重處斷。」，此即學理上所稱之「
         牽連犯」，然修正後已將之刪除，即改採一罪一罰之
         原則，是刪除刑法第55條後段之規定，顯不利於被告
         。
      4、修正前刑法第56條規定「連續數行為而犯同一罪名者
         ，以一罪論。但得加重其刑至2分之1。」，修正後已
         將該條刪除，亦採1罪1罰之原則，此亦不利於被告。
      5、綜上比較結果，應以刑法修正前之規定，較有利於被
         告，是應全部適用修正前刑法之規定。
    (二)、核被告戊○○行使偽造之「林家福」國民身分證，係犯
        刑法第216條、第212條之行使偽造特種文書罪；行使如
        附表一所示之偽造文書，係犯刑法第216條、第210 條
        之行使偽造私文書罪；偽造附表二所示偽造之支票，係
        犯刑法第201條第1項之偽造有價證券罪。至於偽造之3
        紙支票，轉交由被告乙○○、MICHAEL TIEN BUI、TRAN
        THERESE、TANGAVELOU JEAN-PAUL等4人持向「麗星郵輪
        公司」取得同面額之領款憑證，再持向寶瓶星號郵輪7
        樓賭場櫃檯兌換籌碼賭博。因本院函交通部基隆港務局
        查明，結果：本案郵輪係巴拿馬籍之寶瓶星號，係由新
        加坡籍之STAR CRUISE PTE LTD租用營運，登記租期自
        87年10月21日至89年10月15日，有該局95年6月9日基港
        航監字第0950010895號函可稽 (見本院更(一)卷第23頁)
        ，因該郵輪係他國船隻，且出海後，在公海才開始賭博
        ；我國刑法第266條第1項之在公眾得出入之場所賭博罪
        ，屬於專科罰金刑之罪，依刑法第7條，不適用我國刑
        法處罰。被告戊○○偽造特種文書後復持以行使，偽造
        之低度行為，被行使之高度行為所吸收；偽造『林家福
        』印章、使用偽造印章，及偽造署押，均是偽造私文書
        之階段行為；偽造私文書後復持以行使，偽造之低度行
        為被行使之高度行為所吸收。因複製而偽造之印文、署
        押，應為偽造有價證券所吸收；偽造有價證券後持以行
        使，行使之低度行為被偽造之高度行為所吸收，亦不另
        論行使罪。被告戊○○所犯行使偽造特種文書、行使偽
        造私文書、偽造有價證券各罪，與甲○○、丙○○、「
        宗朝」及另不詳姓名之成年男子等人間，有犯意連絡及
        行為分擔，均為共同正犯。被告戊○○多次行使偽造特
        種文書、多次行使偽造私文書、先後偽造3張支票並先
        後行使，時間緊接，罪名相同，顯均係基於概括犯意而
        為之，皆應依修正前刑法第56條規定論以連續犯，並加
        重其刑。被告戊○○、所犯上開行使偽造特種文書罪、
        行使偽造私文書、偽造有價證券罪間，有方法結果之牽
        連關係，依修正前刑法第55條，為牽連犯，應從一重論
        以偽造有價證券罪。
    (三)、原審對被告戊○○論罪科刑，固非無見。然被告戊○○偽造並行使「林家福」名義之一銀南京東路分行存戶
        印鑑卡、一銀南京東路分行89年4月11日簽發台支申請
        書1紙、89年4月12日簽發台支申請書1紙、台銀松江分
        行89年4月11日匯款單1紙、89年4月12日匯款單一紙，
        原判決漏未論列（其上之偽造「林家福」印文、暨署押
        亦未宣告沒收）；本件並無洗錢犯行（詳如後述），
        原審判決認被告與其他共犯尚犯有洗錢防制法第9條第1
        項之洗錢罪，尚有未合；第一商業銀行南京東路分行
        「林家福」存摺一本、華南商業銀行儲蓄部「林家福」
        存款簿一本，原審判決漏未諭知沒收；偽造之「林家
        福」印章一顆，應依刑法第219條規定沒收，原審判決
        依刑法第38條第1項第2款規定諭知沒收，亦有未合。
        科刑之判決書，應於理由內記載科刑時就刑法第57 條
        或第58條規定事項所審酌之情形，為刑事訴訟法第310
        條第3款所明定；原判決就如何對被告戊○○科刑，於
        理由欄漏未記載「審酌欄」予以說明；被告戊○○行
        為後，刑法相關規定，於94年2月2日修正公布，且依刑
        法施行法第10條之1規定，於95年7月1日生效施行，原
        判決未及比較適用。被告己○○所涉罪嫌證據不足，
        原審誤為科刑判決 (詳後述)。被告戊○○以原審量刑
        過重為由，提起上訴，並無理由。檢察官上訴指本案起
        訴共同參與此案（指偽造有價證券部分）之被告僅戊○○、丙○○、己○○，而共犯即甲○○、丁○○及庚○○尚未起訴審理，為免共犯結構之事實認定發生歧異，
        似應一併審理。原審未及斟酌共犯庚○○部分，難認原
        判決允當等語。惟共犯甲○○業經原審以89年訴字第68
        8 號案以共同連續意圖供行使之用，而偽造有價證券，
        累犯，判處有期徒刑7年確定；丁○○者，亦經原審以
        89年訴字第688號案諭知無罪判決確定。原審判決亦將
        甲○○、丁○○（應係綽號「宗朝」，姓名、年籍、住
        址不詳之成年男子）列為共犯，非有全然一併併案審理
        之必要。至庚○○部分，亦另由原審以俟到案後另行審
        理；檢察官此部分上訴，並無理由。至檢察官以原判決
        漏為論列被告戊○○犯賭博罪而上訴，則因本院函交通
        部基隆港務局查明，結果：本案郵輪係巴拿馬籍之寶瓶
        星號，係由新加坡籍之STAR CRUISE PTE LTD租用營運
        ，登記租期自87年10月21日至89年10月15日，有該局95
        年6月9日基港航監字第0950010895號函可稽 (見本院更
        (一)卷第23頁)，因該郵輪係他國船隻，且出海後，在公
        海才開始賭博，此部分原審未予論罪，並無違誤，是檢
        察官上訴亦無理由。又被告己○○否認犯罪，提起上訴
        ，為有理由 (詳後述)，原判決就被告己○○、戊○○
        部分，既有上開可議之處，自應由本院撤銷改判。爰審
        酌被告戊○○不思循合法正當途徑獲得財富，竟運用智
        慧於不當之途，被告戊○○有計畫性偽造有價證券、特
        種文書及私文書並持以行使之階段與其他共犯共同行使
        偽造有價證券，冀達成獲取不法利益之目的，危害社會
        經濟秩序甚鉅，及其犯罪後之態度等一切情節，量處如
        主文所示之刑。扣案「林家福」身分證各1枚，為被告
        戊○○所有供犯罪所用，依刑法第38條第1項第2款，宣
        告沒收。台灣銀行松江分行「林家福」活期儲蓄存款存
        摺1本、第一商業銀行南京東路分行「林家福」活期儲
        蓄存款存摺一本，為犯罪所得，且均為被告戊○○所有
        ，此據被告戊○○供述在卷，應依刑法第38條第1項第3
        款，宣告沒收。附表二所示之3張偽造支票部分（當然
        包括其上之印文、署押），應依刑法第205條宣告沒收
        ，如扣案偽造之「林家福」印章一枚，附表一所示偽造
        之「林家福」署押及印文，應依刑法第219條宣告沒收
        。扣存於「林家福」名義，在台灣銀行松江分行第
        000000000000號活期儲蓄存款帳戶內之1千2百萬元，係
        共同被告己○○所有供犯罪所用之物；在台灣銀行松江
        分行第0000000000 00號活期儲蓄存款開戶所使用之1千
        元、第一商業銀行南京東路分行第00000000000號活期
        儲蓄存款開戶所使用之1千元、華南商業銀行儲蓄部第
        000000000000號活期儲蓄存款開戶所使用之1千元，為
        被告戊○○所有，均經其供陳明確，應依刑法第38條第
        1項第2款宣告沒收。至於華南商業銀行儲蓄部「林家福
        」活期儲蓄存款存摺1本，雖未扣案，然為共同被告戊○○所有、供犯罪所用或犯罪所得之物，且未滅失，亦
        應一併宣告沒收。
    (四)、不另為無罪諭知部分：
        公訴意旨另以：被告戊○○與共同被告甲○○等人等將
        3 張偽造支票透過旅行社導遊轉交「麗星郵輪公司」，
        取得同面額之領款憑證，以領款憑證向寶瓶星號郵輪七
        樓賭場櫃檯兌換籌碼賭博，因指被告戊○○等涉有洗錢
        防制法第9條第1項之洗錢罪嫌。惟按洗錢防制法所稱之
        洗錢係指「掩飾或隱匿因自己或他人重大犯罪所得財物
        或財產上利益者」、「收受、搬運、寄藏、故買或牙保
        他人因重大犯罪所得財物或財產上利益者」，該法第二
        條定有明文。本件被告等人將3張偽造支票透過旅行社
        導遊轉交「麗星郵輪公司」，取得同面額之領款憑證，
        以領款憑證向寶瓶星號郵輪七樓賭場櫃檯兌換籌碼賭博
        ，並擬於賭博後，將所持籌碼再兌換支票，純係行使偽
        造有價證券，並非「掩飾或隱匿因自己或他人重大犯罪
        所得財物或財產上利益」或「收受、搬運、寄藏、故買
        或牙保他人因重大犯罪所得財物或財產上利益」，並不
        構成洗錢防制法第9條第1項之洗錢罪，起訴意旨認被告
        等人涉犯洗錢防制法第9條第1項之洗錢罪嫌，尚有未合
        。惟起訴意旨認該罪與上揭已論罪之犯罪，有方法結果
        之牽連關係，係裁判上一罪，爰不另為無罪之諭知。
、無罪部分：
  一、公訴意旨以前所述犯罪事實中，該另姓名不詳之成年男子
      係被告己○○，因而指訴被告己○○共犯刑法第201條偽
      造有價證券罪、刑法第216條、第212條行使偽造等種文書
      罪、刑法第210條偽造私文書罪嫌及錢防制法第9條第1項
      之洗錢罪等罪嫌。
  二、按犯罪事實應依證據認定之，無證據不得認定犯罪事實；
      被告未經審判證明有罪確定前，推定其為無罪，刑事訴訟
      法第154條定有明文。又公訴案件犯罪證據之蒐集，及提
      起公訴後，對犯罪事實之舉證責任及指出證明之方法，均
      屬公訴人之職責，原則上法院僅於當事人之主張及舉證範
      圍內進行調查證據。其經法定程序調查證據之結果，認已
      足以證明犯罪事實時，始得為犯罪事實之認定，若其為訴
      訟上之證明，於通常一般人仍有合理之懷疑存在，尚未達
      於可確信其真實之程度者，自不能為有罪之認定，法院不
      得以偵查機關關於某種犯罪之調查不易，即放棄上開原則
      之堅持，致有違背刑事訴訟無罪推定及嚴格證明之原則，
      其理甚明。
  三、訊據被告己○○堅決否認前開犯行，辯稱：伊不認識被告
      戊○○等人，本件戊○○指認共犯之身材體型與伊不符。
      又同案被告乙○○係為脫免其子丙○○之罪，始誣指伊共
      犯，但伊自始均未參與其事等語。本件公訴人指被告己○○涉犯前開罪嫌，無非係以同案被告戊○○之指認為據，
      惟查：
    (一)、同案被告戊○○固於89年4月19日警詢時指認：89年4月
        11 日受甲○○指示前往第一銀行南京東路分行前，與
        前來三名不知名男子會面，其中頭髮微禿，矮胖男子持
        交現金1300萬元....( 警方提示己○○相片)矮胖男子
        就是「金主」己○○等語 (見偵1757號卷第4、5頁背面
        )，可知同案被告戊○○在警局指認己○○照片之前，
        並不知己○○姓名。次查，證人即共同被告戊○○於本
        院更一審時證稱：伊於警局指認那天，經警察告知指認
        之照片係己○○，始知己○○之姓名，警方提供指認之
        照片只有一張，伊於警詢時所謂「矮胖」係「用我的標
        準，比我胖一點，比我矮一點... 伊身高166公分等語
        （見本院更(一)卷第165頁)，然依證人戊○○前所述，比
        對較被告己○○所供：身高175公分，現在可能是173公
        分之情 (見本院更(一)卷第165頁)，可知被告己○○之身
        高明顯高於共同被告戊○○，是證人戊○○所證其原不
        知姓名之成年男子為被告己○○，似與其所供身高比不
        符。而以前開犯罪事實欄所載，同案被告戊○○與該不
        詳姓名男子，因存、提款及交付支票過程，見面之次數
        雖僅二次，然因共同被告戊○○收受現金，存款後領取
        支票後轉交該不詳姓名成年男子據以偽造支票，再取回
        支票存入另一帳戶之多次舉動，同案被告戊○○與該不
        詳姓名男子接觸之時間應非短暫，是同案被告戊○○就
        該不詳姓名男子身高之特徵應無誤記，則被告己○○既
        非矮於同案被告戊○○，戊○○以該身高之特徵指認被
        告己○○即難以憑信。又本案被告己○○會遭被告戊○○指認，依卷內筆錄觀之，係首由同案被告乙○○於89
        年4月15日航警局製作筆錄時所為之指認而來生，此有
        同案被告乙○○於警詢供稱「我是和MICHAEL TIEN BUI
        一起上船，我只看見葉姓男子拿支票給MICHAEL TIE N
        BUI」、「 (警方提供你所稱己○○、36年7月28日生、
        ...Ｚ000000000，經你確認是否無誤?) 沒錯，是他拿支
        票給MICHAEL TIEN BUI到船上賭博的」等語，有筆錄在
        卷可證（見內政部警政署基隆港務警察所刑案偵查卷宗
        (一)第2頁反面、第7頁），是被告己○○有犯罪嫌疑，當
        始於同案被告乙○○指訴後，偵查人員始於調查其他共
        同被告時，提出被告己○○口卡供指認。而本件除同案
        被告之指訴外，復查無被告己○○有參與本件犯行之其
        他證據，此由本院向國內所有銀行調查被告己○○於89
        年間之銀行帳戶紀錄，均查無被告己○○有提領近千萬
        元之紀錄可稽，則同案被告戊○○證稱被告己○○係提
        供1300萬元之金主亦難認有據。
    (二)、次查，同案被告乙○○除有前述指認被告己○○外，固
        復於原審審理時亦為相同之供述（見訴394號卷第24、2
        5、141、142、252、327頁)。然證人即同案被告MICHAE
        L TIEN BUI於警詢供稱：「有2人前來找我，一是帶我
        上船男子（經查為乙○○），另一人是拿支票給我的不
        知名男子」（見內政部警政署基隆港務警察所刑案偵查
        卷宗(一)第18頁）、「經我當場指認丙○○確為交該張偽
        造支票給我之男子」（見內政部警政署基隆港務警察所
        刑案偵查卷宗(一)第23頁）、「上了船，是乙○○叫我把
        身上的支票拿出來，交給船上的人」（見內政部警政署
        基隆港務警察所刑案偵查卷宗(一)第18頁至19頁）；於本
        院前審及更(一)審供稱「上船之前丙○○先拿支票給我，
        上船之後乙○○叫我從身上錢包拿出支票，乙○○再將
        支票交給船上的出納」（見本院上訴卷(一)第184頁）、
        「上船第一天有一個高高的人給我支票，支票是用紙袋
        裝的，那個人是與乙○○一起來，第二天乙○○把支票
        拿回去交給船上另一個人去換籌碼，我們就去賭博」等
        語（見本院上訴卷(二)第369頁）。又被告TRAN THERESE
        於警詢供稱：「我們是4月14日下午19時至船上7樓櫃檯
        ，將支票給櫃檯小姐，到了當晚賭場開以後，就與表弟
        至賭場內個別兌換5百萬台幣籌碼」（見內政部警政署
        基隆港務警察所刑案偵查卷宗(一)第37頁至38頁）、「（
        丙○○交付予你兩張支票，是否警方提供之影本？）沒
        有錯！」（見內政部警政署基隆港務警察所刑案偵查卷
        宗(一)第43頁）；於原審供稱「（支票怎麼來的？）是1
        位中國籍之男子給的（提示丙○○之口卡片交與被告指
        認）就是口卡上之中國人無誤」（見原審卷(一)第17頁至
        18 頁）；於本院前審供稱「丙○○交給我（支票）時
        是用信封袋」（見本院上訴卷(一)第182頁）等語；被告
        TANGAVELOU JEAN-PAUL亦於警詢供稱：「經我當場指認
        丙○○確為交付偽造支票我給我們之男子」（見內政部
        警政署基隆港務警察所刑案偵查卷宗(一)第33頁）；於原
        審供稱：「（是何人拿2張偽造支票給你與你表姊？）
        是有1個華人交給表姊2張支票後，表姊再交給我（其中
        ）1張支票（經指認為丙○○）」（見原審卷第20頁）
        。是同案被告乙○○指認被告己○○交付附表二所示偽
        造支票之事實，顯與前揭證人即同案被告M CHAEL TI
        EN、TRAN THERESE、TANGAVELOU JEAN-PAUL等人所證不
        符；按同案被告丙○○係被告乙○○之兒子，此業據同
        案被告乙○○供述在卷，被告乙○○為迴護其子，其供
        述難免偏袒；且被告己○○於89年4月14日並未上船，
        亦否認曾交付支票給被告MICHAEL TIEN，故被告乙○○
        供稱係被告己○○交付支票給MICHAEL TIEN BUI一事，
        應與事實不符。
    (三)、從而，本件依同案被告乙○○之供述而查得被告己○○
        有共犯嫌疑之證詞，既與事實不符，而依該不實證詞所
        得之人別資料，復由被告戊○○供述與被告己○○特徵
        不符之指認，是共同被告戊○○、乙○○之指認既有瑕
        疵，自非得以該具瑕疵之指認，遽入被告己○○於罪。
  四、綜上所述，被告己○○所辯未曾參與本件犯行造，尚堪採
      信，依公訴人所舉事證，尚未達確信其為真實之程度，不
      能證明被告己○○有何犯意之聯絡或構成要件行為之分擔
      ，自不能僅以推測或擬制之方法，為被告己○○有罪之認
      定。此外，復查無任何積極證據足認被告己○○確有本件
      公訴人所指之犯行，揆諸前揭說明，不能證明被告己○○
      犯罪，應依法為被告己○○無罪之諭知。
據上論斷，應依刑事訴訟法第369條第1項前段、第364條、第299
條第1項前段，第301條、刑法第2條第1項、修正前刑法第28條、
第56條、第201條第1項、第2項、第212條、第55條、刑法第216
條、第210條、第205條、第219條、第38條第1項第2款、第3款、
修正前罰金罰鍰提高標準條例第1條前段，判決如主文。
本案經檢察官王清杰到庭執行職務。
中    華    民    國    98    年    8     月    5     日
            刑事第二十二庭審判長法  官  何菁莪
                                法  官  李麗珠
                                法  官  洪于智
以上正本證明與原本無異。
如不服本判決，應於收受送達後10日內向本院提出上訴書狀，其
未敘述上訴之理由者並得於提起上訴後10日內向本院補提理由書
（均須按他造當事人之人數附繕本）「切勿逕送上級法院」。
                                書記官  強梅芳
中    華    民    國    98    年    8     月    6     日
附表一：
┌──┬────┬─────────┬──────┬──────┐
│編號│金融行號│文件名稱          │冒用之姓名  │ 偽造種類   │
├──┼────┼─────────┼──────┼──────┤
│1   │第一銀行│89.4.7活期儲蓄存款│「林家福」  │署押1枚及印 │
│    │南京東路│第000000000000號開│            │文1枚       │
│    │分行    │戶資料、存戶印鑑卡│            │            │
│    │        │                  │            │            │
├──┼────┼─────────┼──────┼──────┤
│2   │臺灣銀行│89.4.10活期儲蓄存 │「林家福」  │署押1枚及印 │
│    │松江分行│款第00000000000000│            │文1枚       │
│    │        │號開戶資料、存戶印│            │            │
│    │        │鑑卡              │            │            │
├──┼────┼─────────┼──────┼──────┤
│3   │華南銀行│89.4.10活期儲蓄存 │「林家福」  │署押1枚及印 │
│    │儲蓄部  │款第000000000000號│            │文1枚       │
│    │        │開戶資料、存戶印  │            │            │
│    │        │鑑卡              │            │            │
├──┼────┼─────────┼──────┼──────┤
│4   │第一銀行│89.4.11取款憑條   │「林家福」  │署押1枚及印 │
│    │南京東路│1千3百萬元        │            │文1枚       │
│    │分行    │                  │            │            │
├──┼────┼─────────┼──────┼──────┤
│5   │第一銀行│89.4.11簽發台支申 │「林家福」  │署押1枚     │
│    │南京東路│請書（領取附表二編│            │            │
│    │分行    │號1之支票）1千3百 │            │            │
│    │        │萬元              │            │            │
├──┼────┼─────────┼──────┼──────┤
│6   │臺灣銀行│89.4.11取款憑條   │「林家福」  │印文1枚     │
│    │松江分行│1千3百萬元        │            │            │
├──┼────┼─────────┼──────┼──────┤
│7   │臺灣銀行│89.4.11申請匯款單 │「林家福」  │署押1枚     │
│    │松江分行│1千3百萬元        │            │            │
├──┼────┼─────────┼──────┼──────┤
│8   │華南銀行│89.4.12取款憑條   │「林家福」  │署押1枚，印 │
│    │儲蓄部  │1百萬元           │            │文2枚（日期 │
│    │        │                  │            │及存戶簽章欄│
│    │        │                  │            │各1）       │
├──┼────┼─────────┼──────┼──────┤
│9   │華南銀行│89.4.12取款憑條   │「林家福」  │署押1枚，印 │
│    │儲蓄部  │1千2百萬元        │            │文2枚（日期 │
│    │        │                  │            │及存戶簽章各│
│    │        │                  │            │一）        │
├──┼────┼─────────┼──────┼──────┤
│10  │華南銀行│89.4.12申請同業台 │「林家福」  │署押1枚     │
│    │儲蓄部  │支1千2百萬元（領取│            │            │
│    │        │附表二編號2之支票 │            │            │
│    │        │）                │            │            │
├──┼────┼─────────┼──────┼──────┤
│11  │臺灣銀行│89.4.12取款憑條   │「林家福」  │印文3枚     │
│    │松江分行│1千2百萬元        │            │            │
├──┼────┼─────────┼──────┼──────┤
│12  │臺灣銀行│89.4.12匯款單     │「林家福」  │署押1       │
│    │松江分行│1千2百萬元        │            │            │
├──┼────┼─────────┼──────┼──────┤
│13  │第一銀行│89.4.12取款憑條   │「林家福」  │署押1枚及印 │
│    │南京東路│1千2百萬元        │            │文2枚（日期 │
│    │分行    │                  │            │及存戶簽章欄│
│    │        │                  │            │各1）       │
├──┼────┼─────────┼──────┼──────┤
│14  │第一銀行│89.4.12簽發台支申 │「林家福」  │署押1枚     │
│    │南京東路│請書（領取附表二編│            │            │
│    │分行    │號3之支票）1千2百 │            │            │
│    │        │萬元              │            │            │
├──┼────┼─────────┼──────┼──────┤
│15  │臺灣銀行│89.4.13取款憑條1千│「林家福」  │署押1枚印文 │
│    │松江分行│2百萬元           │            │1枚         │
└──┴────┴─────────┴──────┴──────┘
附表二：
┌──┬─────┬───────┬────┬─────┬───────┐
│編號│支票號碼  │  發  票  人  │付款人  │發  票  日│面額（新臺幣）│
├──┼─────┼───────┼────┼─────┼───────┤
│1   │ BB0000000│第一銀行南京東│臺灣銀行│ 89.04.11.│ 1千3百萬元   │
│    │          │路分行        │總行營業│          │              │
│    │          │              │部（偽造│          │              │
│    │          │              │者無總行│          │              │
│    │          │              │二字）  │          │              │
├──┼─────┼───────┼────┼─────┼───────┤
│2   │ BB0000000│華南銀行儲蓄部│臺灣銀行│ 89.04.12.│ 1千2百萬元   │
│    │          │              │總行營業│          │              │
│    │          │              │部（偽造│          │              │
│    │          │              │者無總行│          │              │
│    │          │              │二字）  │          │              │
├──┼─────┼───────┼────┼─────┼───────┤
│3   │ BB0000000│第一銀行南京東│臺灣銀行│ 89.04.12.│ 1千2百萬元   │
│    │          │路分行        │總行營業│          │              │
│    │          │              │部（偽造│          │              │
│    │          │              │者無總行│          │              │
│    │          │              │二字）  │          │              │
└──┴─────┴───────┴────┴─────┴───────┘
附錄本件論罪科刑法條：
中華民國刑法第201條：
意圖供行使之用，而偽造、變造公債票、公司股票或其他有價證
券者，處3年以上10年以下有期徒刑，得併科3千元以下罰金。
行使偽造、變造之公債票、公司股票或其他有價證券，或意圖供
行使之用，而收集或交付於人者，處1年以上7年以下有期徒刑，
得併科3千元以下罰金。
中華民國刑法第216條：
行使第210條至第215條之文書者，依偽造、變造文書或登載不實
事項或使登載不實事項之規定處斷。
中華民國刑法第210條：
偽造、變造私文書，足以生損害於公眾或他人者，處5年以下有
期徒刑。
中華民國刑法第212條：
偽造、變造護照、旅券、免許證、特許證及關於品行、能力服務
或其他相類之證書、介紹書，足以生損害於公眾或他人者，處1
年以下有期徒刑、拘役或3百元以下罰金。


司法院資訊處製作；財團法人民間司法改革基金會備份。
